臺灣桃園地方法院民事判決　　　　　　 109年度訴字第2493號
原　　　告　周莞旋　
訴訟代理人　周成　　
被　　　告　潘信廷　

訴訟代理人　葉書佑　
複 代 理人　王凱民　
上列當事人間因過失傷害案件，原告提起刑事附帶民事訴訟，請
求損害賠償，經本院刑事庭裁定移送前來（109 年度桃交簡附民
字第149 號），本院於民國110 年8 月12日言詞辯論終結，判決
如下：
    主      文
一、被告應給付原告新臺幣伍拾壹萬零貳佰陸拾柒元，及自民國
    一○九年五月十五日起至清償日止，按年息百分之五計算之
    利息。
二、原告其餘之訴駁回。
    事實及理由
壹、程序部分：
    按民事訴訟法第427 條第2 項於民國110 年1 月20日修正公
    布，新增第11款「本於道路交通事故有所請求而涉訟」之訴
    訟，不問其標的金額或價額一律適用簡易程序，並自110 年
    1 月22日起施行。又上開修正條文施行後，於修正前已繫屬
    之事件，其法院管轄權及審理程序，未經終局裁判者，適用
    修正後之規定，曾經終局裁判者，則適用修正前之規定，民
    事訴訟法施行法亦增訂第4 條之1 規定甚明。本件原告係本
    於道路交通事故請求侵權行為損害賠償，核屬修正後民事訴
    訟法第427 條第2 項第11款所列之訴訟，於修正前已繫屬本
    院，經本院於110 年8 月12日言詞辯論終結，於修正施行後
    尚未經終局裁判，依修正後民事訴訟法施行法第4 條之1 第
    1 款規定，即應改行簡易程序，依簡易訴訟程序為裁判，且
    當事人對於本件判決如有不服，得上訴於本院合議庭，先予
    敘明。
貳、實體部分：
一、原告主張：被告於108 年7 月17日晚上6 時24分許前某時許
    ，駕駛車牌號碼000-0000號自用小客車，沿桃園市中壢區實
    踐路往日新路方向行駛，於同日晚上6 時24分許，行經桃園
    市中壢區實踐路與中北路交岔路口時，本應注意車前狀況，
    並隨時採取必要之安全措施，且轉彎車應讓直行車先行，而
    依當時天候晴、日間自然光線、柏油路面乾燥無缺陷、無障
    礙物、視距良好且無不能注意之情事，竟疏未注意而貿然左
    轉，適有訴外人徐浩峰騎乘車牌號碼000-0000號普通重型機
    車搭載伊，沿桃園市中壢區實踐路往新中北路方向直行至該
    路口，兩車因而發生碰撞，伊及徐浩峰因而人車倒地，致伊
    受有左側脛骨骨折之傷害（下稱系爭傷害）。伊因被告之過
    失傷害行為受有如下損害：㈠醫療費用（安裝鋼釘）16萬9,
    668 元、醫療費用（取出鋼釘）16萬9,668 元；㈡車馬費7
    萬4,400 元；㈢術後美容回復費用5 萬元；㈣工作損失18萬
    1,059 元；㈤營養品及輔具費用4 萬9,974 元；㈥看護費（
    安裝鋼釘）22萬5,000 元、看護費（取出鋼釘）22萬5,000
    元；㈦精神撫慰金45萬9,900 元。綜上所述，為此爰依民法
    侵權行為法律關係，請求命被告賠償前揭損害金額。並聲明
    ：被告應給付原告86萬元，及自起訴狀繕本送達之翌日起至
    清償日止，按年利率百分之5 計算之利息。
二、被告則以：對於本院依刑事卷宗資料認定事實及過失責任並
    無意見，除醫療費用有單據部分16萬9,668 元不爭執外，車
    馬費並未提供單據、術後美容回復費用尚未發生、原告車禍
    時間並無工作、營養品無必要、看護費未經診斷證明書載明
    需專人照顧、精神撫慰金太高等均有爭執，且伊已支付予原
    告強制險3 萬7,541 元應予以扣除，並主張過失比例責任等
    語，資為抗辯，並聲明：原告之訴駁回。
三、本院之判斷：
  ㈠原告主張被告於108 年7 月17日晚上6 時24分許前某時許，
    駕駛車牌號碼000-0000號自用小客車，沿桃園市中壢區實踐
    路往日新路方向行駛，於同日晚上6 時24分許，行經桃園市
    中壢區實踐路與中北路交岔路口時，本應注意車前狀況，並
    隨時採取必要之安全措施，且轉彎車應讓直行車先行，而依
    當時天候晴、日間自然光線、柏油路面乾燥無缺陷、無障礙
    物、視距良好且無不能注意之情事，竟疏未注意而貿然左轉
    ，適有訴外人徐浩峰騎乘車牌號碼000-0000號普通重型機車
    搭載伊，沿桃園市中壢區實踐路往新中北路方向直行至該路
    口，兩車因而發生碰撞，伊及徐浩峰因而人車倒地，致伊受
    有系爭傷害，被告上揭所涉過失傷害案件，經臺灣桃園地方
    檢察署檢察官以108 年度偵字第25598 號聲請簡易判決處刑
    ，經本院以108 年度桃交簡字第3124號刑事判決判處拘役50
    日（得易科罰金），被告上訴後，本院以109 年度交簡上字
    第275 號審理時，業經被告撤回上訴而確定（見壢司調卷第
    11至14頁之刑事判決，109 年度交簡上字第275 號卷宗），
    復經被告同意以上開刑事卷宗為本件事實之認定（見本院卷
    第184 頁），嗣經本院調取前揭刑案卷宗核閱屬實（含108
    年度偵字第25598 號卷、108 年度桃交簡字第3124號卷、
    109 年度交簡上字第275 號卷，上開卷宗均影印附卷）。從
    而，原告主張之上揭事實，堪信為真實。
  ㈡按因故意或過失，不法侵害他人之權利者，負損害賠償責任
    ；汽車、機車或其他非依軌道行駛之動力車輛，在使用中加
    損害於他人者，駕駛人應賠償因此所生之損害。但於防止損
    害之發生，已盡相當之注意者，不在此限；不法侵害他人之
    身體或健康者，對於被害人因此喪失或減少勞動能力或增加
    生活上之需要時，應負損害賠償責任；不法侵害他人之身體
    、健康、名譽、自由、信用、隱私、貞操，或不法侵害其他
    人格法益而情節重大者，被害人雖非財產上之損害，亦得請
    求賠償相當之金額。其名譽被侵害者，並得請求回復名譽之
    適當處分，民法第184 條第1 項前段、第191 條之2 、第19
    3 條第1 項、第195 條第1 項分別定有明文。次按精神慰撫
    金之賠償須以人格權遭遇侵害，使精神上受有痛苦為必要，
    其核給之標準固與財產上損害之計算不同，然非不可斟酌雙
    方身分資力與加害程度，及其他各種情形核定相當之數額（
    最高法院51年台上字第223 號判例要旨參照）。被告因前揭
    駕車未注意車前狀況及未禮讓直行車之行為，致原告受有系
    爭傷害，堪認被告於原告系爭事故所受傷害具有過失，依前
    揭規定，被告應對原告負損害賠償責任。茲就原告請求之項
    目、金額分述如下：
  ⒈醫療費用（安裝鋼釘）16萬9,668 元部分：
    原告主張因系爭傷害，就安裝鋼釘部分，已支出醫療費用16
    萬9,668 元，且為被告所不爭執（見本院卷第182 頁），復
    據其提出林口長庚紀念醫院費用收據及天成醫療社團法人天
    晟醫院急診醫療費用收據等為憑（見本院卷第41至47頁），
    從而，原告主張因系爭事故，請求被告上開醫療費用16萬9,
    668 元，於法有據，自應准許。
  ⒉醫療費用（取出鋼釘）16萬9,668 元、術後美容回復費用5
    萬元部分：
    原告主張因系爭傷害，將來需支出取出鋼釘及術後美容回復
    等費用，惟此部分原告未舉證將來因系爭事故而必會支出上
    開醫療、美容回復費用，且經本院數次與原告確認，原告仍
    撤回函詢長庚醫院之聲請（見本院卷第181 至184 頁），原
    告此部分請求，尚屬無據，礙難准許。
  ⒊車馬費7 萬4,400 元部分：
    原告主張其因系爭傷害就診而支出車資，審酌原告受傷部位
    ，確有因就診而支出車資之必要性。再者，原告主張每趟車
    資620 元，總共30次，來回共計7 萬4,400 元（計算式：62
    0 元x2x30x2=7 萬4,400 元）等情，惟未提供相關證據以資
    證明趟數及每趟車資。復向本院聲請函詢新梅衛星計程車，
    經上開計程車車隊函覆「單趟車約為575 元至635 元…」此
    有上開計程車110 年5 月4 日（109 ）桃新梅字0501號函在
    卷可稽（見本院卷第133 頁），是單趟車資以上開中間值計
    算，每趟車資應為605 元【計算式：（575 元+635元）/2=6
    05元】，較為合理。又原告未舉證其至醫院就診之次數，故
    以被告不爭執之醫療費用收據上之日期為原告就診之趟數計
    算，日期分別為（依收據卷內順序臚列，重複日期不予計入
    ）108 年7 月21日、108 年9 月11日、108 年8 月7 日、10
    8 年11月6 日、108 年9 月25日、108 年7 月17日、109 年
    12月7 日、109 年2 月12日，此有上開醫療費用收據為憑（
    見同上），足見原告就醫次數共有8 次，來回共計16趟，以
    每趟車資應為605 元計算，原告可請求車馬費應為9,680 元
    （計算式：16x605元=9,680元) ，惟逾此部分之請求，則無
    理由，應予駁回。
  ⒋工作損失18萬1,059 元部分：
    原告主張自108 年7 月17日至109 年7 月間，因系爭事故而
    無法工作，依以前上班薪資計算，共計有薪資18萬1,059 元
    損失，業據其提出108 年1 月、2 月及107 年1 月、8 月、
    9 月、10月、11月、12月等月之薪資單為據（見本院卷第71
    至75頁）。惟此部分被告有所爭執，且上開薪資單未載明支
    付薪資之單位為何，又原告未舉證證明其因系爭事故而減少
    之工作時間為何為1 年，故依原告聲請調閱之原告勞保投保
    資料所示，原告於系爭事故（108 年7 月17日）前，即自10
    6 年11月23日起即由健行學校財團法人健行科技大學加保，
    中間曾有加退保，嗣於108 年7 月18日退保，復於109 年3
    月25日加保，投保薪資每月均為1 萬3,500 元，此有原告之
    勞保資料在卷可稽（見本院卷第167 至178 頁），足見原告
    於系爭事故發生前受僱於健行學校財團法人健行科技大學，
    且於系爭事故發生之翌日即退保，並於109 年3 月25日加保
    。又依原告提出之長庚醫療財團法人林口長庚紀念醫院診斷
    證明書所載，醫囑「……病患曾於108 年7 月18日至本院接
    受鋼釘固定手術治療，病患曾於108 年8 月7 日、108 年9
    月11日至本院門診治療，建議休養3 個月」，此有上開診斷
    證明書在卷可稽（見本院卷第55頁），是原告於108 年9 月
    11日長庚醫院門診治療後，經醫師建議休養3 個月。故綜合
    上開事證，應以系爭事故發生翌日即108 年7 月18日（退保
    日）至108 年9 月11日期間約有2 個月（取整數) ，加計醫
    囑建議休養3 個月計算，合計為5 個月，與原告於108 年7
    月18日退保，復於109 年3 月25日加保之未工作期間即8 個
    月略少，經本院審酌上開休養期間係由專業醫師建議，而原
    告未舉證證明其有何因系爭事故而無法工作之期間為1 年或
    8 個月，自應以5 個月為計算原告工作損失之時間方屬合理
    ，且原告於系爭事故前、後之投保薪資均為每月1 萬3,50 0
    元，是原告請求因系爭事故而減少工作損失應為6 萬7,500
    元（計算式：1 萬3,500 元X5月= 6 萬7,500 元）；惟逾此
    部分之請求，則無理由，應予駁回。
  ⒌營養品及輔具費用4 萬9,974 元部分：
    原告主張營養品及輔具費用有憑證是2 萬4,987 元，因要取
    出鋼釘開刀，且尚未開刀，故乘以2 倍求償。惟此部分被告
    爭執無必要性，且觀諸原告提出交易明細品項（見本院卷第
    61至67頁），除滅菌不織布28元、透明繃206 元、膠帶270
    元、滅菌紗布376 元、普威隆碘80元，合計960 元，與系爭
    傷害有關且有必要性外，其餘品項包含益生菌、防護牙、生
    菌粉、奶料、發酵乳、補體素、便當、炒飯等，均未證明與
    系爭傷害有關，且有支出必要性，故原告請求被告因系爭事
    故而支出之營養品及輔具費用960 元為有理由，逾此部分之
    請求，則無理由，應予駁回。
  ⒍看護費（安裝鋼釘）22萬5,000 元、看護費（取出鋼釘）22
    萬5,000 元部分：
    原告主張安裝鋼釘看護時間為3 個月，每天2,500 元，另取
    出鋼釘，仍要看護等情。惟依原告提出之林口長庚紀念醫院
    診斷證明書所載，醫囑「……建議休養3 個月」，此有上開
    診斷證明書在卷可稽（見本院卷第55頁），並無建議原告須
    有專人之看護，且原告復未舉證其因系爭傷害，已陷於無法
    自理生活，而於休養期間須有專人看護之必要性，原告此部
    分之請求，自屬無據。
  ⒎精神撫慰金45萬9,900 元部分：
    本院審酌原告因被告前述駕車行為受有系爭傷害，其精神顯
    受有相當之痛苦，兼衡兩造之年齡、財產狀況（見本院個資
    卷所附兩造稅務電子閘門財產所得調件明細表），暨系爭事
    故發生經過、原告受傷之一切情狀，並對其將來生活、求學
    、交友、工作均產生影響，認原告請求被告給付精神慰撫金
    30萬元，應屬妥適；惟逾此部分之請求，則無理由，應予駁
    回。
  ⒏綜上，原告得請求被告給付醫療費用16萬9,668 元、車馬費
    9,680 元、工作損失6 萬7,500 元、營養品及輔具費用960
    元及精神撫慰金30萬元，合計為54萬7,808 元（計算式：16
    萬9,668 元+9,680元+6萬7,500 元+960元+30 萬元= 54萬7,
    808 元）。
  ㈢次按損害之發生或擴大，被害人與有過失者，法院得減輕賠
    償金額，或免除之，民法第217 條第1 項定有明文。而法院
    對於賠償金額減至何程度，抑為完全免除，雖有裁量之自由
    ，但應斟酌雙方原因力之強弱與過失之輕重以定之（最高法
    院54年台上字第2433號裁判意旨參照）。查系爭事故經本院
    刑事簡易庭法官當庭勘驗監視器畫面，勘驗結果「告訴人（
    即原告）搭乘之普通重型機車沿著道路直行，被告駕駛之自
    用小客車則從對向之車道駛過一台計程車後準備左轉」、「
    「告訴人（即原告）搭乘之普通重型機車駛近被告駕駛之車
    輛前方，被告正準備左轉時與告訴人搭乘之普通重型機車發
    生碰撞」，此有本院訊問筆錄在卷可佐（見桃交簡卷第77至
    78頁），足見原告搭乘由徐浩峰騎乘之普通重型機車至被告
    所駕駛之自用小客車前方時，被告才左轉，難認徐浩峰就系
    爭事故有何過失，是被告辯稱原告應依過失比例負責，顯屬
    無據，不足採信。
  ㈣再按保險人依本法規定所為之保險給付，視為被保險人損害
    賠償金額之一部分；被保險人受賠償請求時，得扣除之，強
    制汽車責任保險法第32條定有明文。本件原告已受領強制保
    險金3 萬7,541 元，為兩造所不爭執（見本院卷第183 頁）
    ，是應自前述原告之損害額中扣除原告受領強制保險金3 萬
    7,541 元，被告應賠償原告之金額為51萬267 元（計算式：
    54萬7,808 元-3萬7,541 元=51 萬267 元）。
四、末按給付無確定期限者，債務人於債權人得請求給付時，經
    其催告而未為給付，自受催告時起，負遲延責任。其經債權
    人起訴而送達訴狀，或依督促程序送達支付命令，或為其他
    相類之行為者，與催告有同一之效力；遲延之債務，以支付
    金錢為標的者，債權人得請求依法定利率計算之遲延利息；
    應付利息之債務，其利率未經約定，亦無法律可據者，週年
    利率為5%，民法第229 條第2 項、第233 條第1 項前段、第
    203 條分別定有明文。本件係屬侵權行為損害賠償之債，自
    屬無確定期限者；又係以支付金錢為標的，則依上揭法律規
    定，原告就被告應給付之金額部分，請求自訴訟起訴狀繕本
    送達之翌日即109 年5 月15日（見桃交簡附民卷第7 頁之送
    達證書所載）起至清償日止，按法定利率即年息5%計算之利
    息，自屬於法有據。
五、綜上所述，原告依侵權行為法律關係請求被告給付51萬267
    元，及109 年5 月15日起至清償日止，按年息5 ％計算之法
    定遲延利息，為有理由，應予准許。逾此範圍之請求，則屬
    無據，應予駁回。
六、本件事證已臻明確，兩造其餘攻擊防禦方法及所提證據，經
    本院審酌後，認於判決結果不生影響，爰不一一論列，併此
    敘明。
七、末按由刑事庭移送民事庭之附帶民事訴訟案件，免納裁判費
    ，刑事訴訟法第504 條第2 項定有明文。據此，原告提起本
    件訴訟，依法無需繳納裁判費，另綜觀卷內資料，兩造復無
    其他訴訟費用之支出，爰無庸宣告兩造各應負擔訴訟費用之
    比例，附此敘明。
八、據上論結，原告之訴為一部有理由、一部無理由，判決如主
    文。
中    華    民    國   110    年    9     月    16    日
                  民事第一庭  法  官  紀榮泰
正本係照原本作成。
如對本判決上訴（本院合議庭），須於判決送達後20日內向本院
提出上訴狀。如委任律師提起上訴者，應一併繳納上訴審裁判費
。
中    華    民    國   110    年    9     月    17    日
                              書記官  郭力瑜